【裁判字號】    97,交聲,1189
【裁判日期】    970529
【裁判案由】    聲明異議
【裁判全文】
臺灣臺中地方法院交通事件裁定        97年度交聲字第1189號
原處分機關  交通部公路總局臺中區監理所豐原監理站
異  議  人
即受處分人  甲○○
                    送達代收.
上列受處分人因違反道路交通管理處罰條例案件，對於交通部公
路總局臺中區監理所豐原監理站民國97年4月7日所為之處分（豐
監稽違字第裁63-GE0000000號裁決書），聲明異議，本院裁定如
下：
    主    文
原處分撤銷。
甲○○不罰。
    理    由
一、原處分機關略以：異議人即受處分人甲○○於民國97年1月2
    7日上午6時55分許，駕駛車牌號碼389-EN號營業用自小客車
    ，在臺中市○○路、英才路路口，因「闖紅燈（學士路往進
    化北路直行」，遭臺中市警察局第二分局文正派出所以中市
    警交字第GE0000000號違反道路交通管理事件通知單予以舉
    發，受處分人拒簽違規單通知聯，嗣受處分人於97年3月5日
    提出申訴，而原舉發單位臺中市警察局第二分局97年3月18
    日中分二警交字第0970007912之函覆略以：「違規屬實，攔
    停舉發，違規人拒簽收。」，按「行為人有本條例之情形者
    ，應填製舉發違反道路交通管理事件通知單（下稱通知單）
    ，並於被通知人欄予以勾記，其通知聯依下列規定辦理：一
    當場舉發者，應填記駕駛人或行為人姓名、性別、出生年月
    日、地址、身分證統一編號、及車主姓名、地址、車牌號碼
    、車輛種類。被查獲之駕駛人或行為人為受處分人時，應於
    填記通知單後將通知聯交付該駕駛人或行為人簽名或蓋章收
    受之；拒絕簽章者，仍應將通知聯交付該駕駛人或行為人收
    受，並記明其事由及交付之時間；拒絕收受者，應告知其應
    到案時間及處所，並記明事由與告知事項，視為已收受。」
    ，違反道路交通管理事件統一裁罰基準及處理細則第十一條
    第一項第一款定有明文，受處分人以拒簽方式抵抗警方依法
    舉發之職權，並不足以否定客觀違規事實，亦不能阻卻依法
    之裁罰，受處分人係於期限內申訴，本站乃以97年4月7日豐
    監稽違字第裁63-GE0000000號裁決書，依違反道路交通管理
    處罰條例第五十三條第一項裁處受處分人罰鍰新臺幣（下同
    ）2700元，並依同條例第六十三條第一項第三款記違規點數
    三點，逾期則依處罰主文規定裁處等語。
二、本件聲明異議意旨則以：受處分人於97年1月27日上午6時55
    分時，駕駛車牌號碼389-EN號車輛行經育德路與學士路時，
    時值綠燈轉變紅燈之際，受處分人已行至路中，不可能停於
    路中央，駛至學士路前一路口（美德街）等紅燈，詎料於育
    德路中國醫藥大學附設醫院立夫大樓前之警車尾隨且未開啟
    警示燈，示意至路旁開罰單，受處分人未違規且罰單內之違
    規地點誣指於學士路、英才路口，與事實嚴重不符，且告發
    警員未依執勤規定開警示燈，顯然其當時不在服勤中，請求
    撤銷原處分等語。
三、按犯罪事實應依證據認定之，無證據不得認定犯罪事實，刑
    事訴訟法第一百五十四條第二項定有明文。次按法院受理有
    關交通事件，準用刑事訴訟法之規定，復為道路交通管理處
    罰條例第八十九條前段所明定，故依最高法院76年台上字第
    4986號判例所揭示：「認定犯罪事實所憑之證據，雖不以直
    接證據為限，間接證據亦包括在內，然而無論直接或間接證
    據，其為訴訟上之證明，須於通常一般之人均不致有所懷疑
    ，而得確信其為真實之程度者，始得據為有罪之認定，倘其
    證明尚未達到此一程度，而有合理之懷疑存在時，事實審法
    院復已就其心證上理由予以闡述，敘明其如何無從為有罪之
    確信，因而為無罪之判決，尚不得任意指為違法」之意旨，
    亦即刑事訴訟法上法院認定事實之最重要原則之一即認定被
    告有罪，就該有罪事實不能有任何之合理懷疑存在之原則，
    於法院審理行為人違反道路交通管理處罰條例案件時，亦當
    有其適用。換言之，法院於審理行為人違反道路交通管理處
    罰條例案件，於為事實之認定時，如就原處分機關所認定行
    為人違規之事實仍有合理之懷疑，而無法確信行為人確有該
    當於道路交通管理處罰條例各該處罰條文之構成要件事實時
    ，即應依刑事訴訟法上待證事實「倘有懷疑，則應從被告之
    利益作解釋」之證據法則，作對受處分人有利之認定，合先
    敘明。
四、本件受處分人駕駛車牌號碼389-EN號營業用自小客車於上揭
    時、地，因「闖紅燈（學士路往進化北路直行）」之事由，
    經警尾隨攔停並當場製單舉發等情，固有違反道路交通管理
    事件通知單影本一張在卷可稽，惟訊據受處分人雖未否認於
    上揭時地駕車沿學士路往進化北路方向直行，惟堅詞否認有
    何闖越學士路與英才路口紅燈之違規行為，辯稱：伊沒有闖
    紅燈，伊是在育德路與學士路闖越黃燈，並沒有如證人所說
    的闖越學士路和英才路口的紅燈，證人所述不實在，伊不承
    認有違規，違規單所指述的違規地點和違規事實都不正確等
    語。經查：
（一）原處分機關認定受處分人有上揭違規行為，無非係根據舉
      發員警林郁智單方指述，經本院傳喚舉發本件交通違規事
      件之臺中市警察局第二分局文正派出所承辦員警林郁智到
      庭證稱：「當天我們早上6點到8點執行巡邏勤務，在英才
      路和五常街口，發現有一輛黃色計程車，在學士路方向違
      規闖紅燈，該車行進方向是沿著學士路行駛，由五權路往
      美德街的方向，該車闖越學士路與英才路口的紅燈，我們
      上前要攔停，直到學士路與育德路口才跟到該車的後面，
      在學士路和美德街口才將該車攔停。該車違規的地點是在
      學士路和英才路口。我們巡邏車當時是在英才路往學士路
      方向行駛，在經過五常街時，剛好看到前方英才路與學士
      路的Ｔ字路口，有一台黃色計程車，直行學士路闖越紅燈
      ，所以我們就駕車沿英才路左轉學士路，要追上去攔停，
      當時是清晨，車輛不多，只有該台計程車，所以我們很確
      定就是該台計程車違規。攔停下來之後，異議人有跟我們
      求情，表示是否一定要開這麼重的紅單，我們答覆要依法
      告發，我們開完紅單要讓議人簽收，異議人就表示無法接
      受，拒絕簽收，我就在紅單上面記載拒絕簽收，並告知異
      議人違規紅單會直接寄到其戶籍地址。」等語。
（二）惟就違規現場之臺中市○○路、柳川東路匯入學士路處，
      就英才路與學士路而言，係呈接近直角的Ｔ字路，而警方
      當時並非實施定點攔查，而是駕駛巡邏車沿英才路往學士
      路方向執行巡邏勤務，在經過英才路與五常街交岔口時（
      下稱「發現處」），發現正前方英才路與學士路交叉口處
      （下稱「違規處」），有與巡邏車行進方向呈垂直方向行
      進闖越紅燈之黃色計程車，乃沿英才路左轉學士路，尾隨
      沿學士路往近進化北路方向直行之黃色計程車，並於學士
      路與美德街交叉口處予以攔停開單（下稱「攔停處」）等
      情，業據證人即舉發員警林郁智證述屬實，並有證人林郁
      智當庭提出附有「發現處」、「違規處」、「攔停處」三
      處路口相片之現場圖一張在卷可稽，則依「發現處」、「
      違規處」、「攔停處」三點之相對位置及相互距離觀之，
      警方巡邏車所在之「發現處」（即英才路與五常街口）與
      「違規處」（即英才路與學士路口）之間的直線距離在15
      0公尺左右（以路燈間距五十公尺估算），巡邏車內員警
      之視野所及範圍，完全無法見到管制沿學士路往進化北路
      方向行駛車輛用之號誌燈桿上三面圓形燈號顏色，顯見舉
      發員警係以巡邏車行向之號誌管制燈號為綠燈，即推論與
      巡邏車垂直行向之號誌管制燈號為紅燈，並非如定點設置
      攔查點之舉發方式，可親眼目睹行為人違反管制其行向之
      燈號，從而，本件證人即舉發員警林郁智並非實際目睹該
      沿學士路往進化北路方向行駛之黃色計程車闖越學士路與
      英才路口的紅燈，其依巡邏車行向之管制燈號所為之判斷
      ，僅屬推論，則該黃色計程車是否於其行向之管制燈號轉
      為紅燈前，即已駕車超越停止線之情形，即不無可能。依
      據前揭證據法則，尚不得以證人林郁智推論所得之證詞，
      遽為不利於受處分人之認定。
（三）再者，「發現處」與「違規處」間之直線距離約150公尺
      ，而「違規處」與「攔停處」間之直線距離約350公尺（
      以路燈間距五十公尺估算），三點連線係呈近直角狀態，
      則除巡邏車於「發現處」所見「違規處」與其垂直行向之
      車輛，僅能看見車輛之左側車身，無法看見前後之車牌號
      碼外，另巡邏車自「發現處」駛至「違規處」之150公尺
      距離，至少須五秒，亦即該黃色計程車至少有五秒鐘以上
      之時間不在巡邏車上警員之視界範圍內，巡邏車需駛至「
      違規處」左轉進入學士路後，才能看到學士路上之車輛，
      則縱使有黃色計程車闖越紅燈，亦不必然是受處分人所駕
      之車牌號碼389-EN號計程車，蓋自「違規處」至「攔停處
      」間約350公尺間之學士路段，屬中國醫藥大學附設醫院
      院區○道路，出入之計程車原本就較其他路段為多，則曾
      消失在巡邏車上警員視界範圍內五秒以上之違規黃色計程
      車是否即係受處分人所駕駛之車牌號碼389-EM號計程車，
      亦非無疑。故證人即承辦員警林郁智雖具結證稱：「當時
      是清晨，車輛不多，只有該台計程車，所以我們很確定就
      是該台計程車違規。」等語，然依其所述，可見該只見左
      側車身之違規計程車並非持續未間斷地在員警之視界範圍
      內，則證人林郁智上開證言即屬推測之詞，亦不能作為不
      利於受處分人之認定依據。
（四）綜上所述，觀諸證人即承辦員警林郁智之證述內容，僅係
      其個人主觀之推測結果，其既非親眼目擊受處分人有「闖
      紅燈」之違規行為，依刑事訴訟法第一百六十條「證人之
      個人意見或推測之詞，除以實際經驗為基礎者外，不得作
      為證據。」之規定及「罪疑唯輕」之證據法則，即應作對
      受處分人有利之認定，從而，本件受處分人之異議，為有
      理由，原處分機關對受處分人所為之前開裁決，即難認允
      當，應由本院將原處分撤銷，改諭知異議人不罰，以資適
      法。
五、據上論斷，應依道路交通案件處理辦法第二十條前段，裁定
    如主文。
中    華    民    國    97    年    5     月    29    日
                    交通法庭    法  官  巫淑芳
上正本證明與原本無異。
如不服本裁定應於送達後5日內向本院提出抗告狀。
                                書記官  莊金屏
中    華    民    國    97    年    5     月    29    日


司法院資訊處製作；財團法人民間司法改革基金會備份。
